【裁判字號】    90,交附,41
【裁判日期】    900330
【裁判案由】    過失致死等
【裁判全文】
臺灣高雄地方法院刑事附帶民事訴訟判決           九十年度交附字第四一號
    原      告  甲○○
                戊○○
                丁○○
                乙○○
                己○○
                丙○○
    共      同
    訴訟代理人  陳惠律師
    被      告  庚○○
右列被告因過失傷害案件（本院八十九年度交易字第九八０號），經原告提起附帶民
事訴訟，請求損害賠償，本院判決如左：
    主  文
被告應給付原告甲○○新台幣捌拾柒萬陸仟元、原告戊○○、丁○○、乙○○、己○○、丙○○各新台幣參拾萬元，及均自民國九十年一月六日起至清償日止按年息百分
之五計算之利息。
原告其餘之訴駁回。
本判決原告勝訴部份，於原告甲○○以新台幣貳拾玖萬貳仟元、原告戊○○、丁○○
、乙○○、己○○、丙○○各以新台幣壹拾萬元，分別為被告供擔保後，得假執行。
原告其餘假執行之聲請均駁回。
    事  實
甲、原告方面：
一、聲明：
（一）被告應給付原告甲○○新臺幣（下同）一百六十三萬七千元，原告戊○○、丁○○、乙○○、己○○、丙○○各八十萬元，及均自起訴狀繕本送達之翌日起
      ，至清償日止按週年利率百分之五計算之利息。
（二）訴訟費用由被告負擔。
（三）願供擔保請求宣告假執行。
二、陳述：
（一）被告庚○○明知服用酒類致不能駕駛時，即不能駕駛動力交通工具，卻於民國
      八十九年八月二十六日下午九時許，於飲酒後已達不能安全駕駛之程度（酒精
      濃度測定值為零點七二毫克），仍駕駛ＹＳ－一三九五號自小客車，沿高雄縣
      仕豐路由甲圍往橋頭方向行駛，再行經仕豐路仕隆幹二十八號前，見前方有橋
      頭鄉公所垃圾車定點限時收取垃圾，人車匯集，竟未減速慢行反而加速逆向駛
      入來車車道，適被害人李劉瑞雀以手推車載垃圾自對象五福巷走出，欲橫越仕
      豐路到垃圾車停放處傾到垃圾，為被告撞及，致李劉瑞雀因此受有胸腹部挫傷
      疑內出血、頭部外傷疑顱內出血，經送醫後不治死亡。
（二）原告甲○○為被害人李劉瑞雀之夫，二人結婚已四十餘載，夫妻感情恩愛，育
      有五子，即原告戊○○、丁○○、乙○○、己○○、丙○○，被害人李劉瑞雀
      一向身體強健，為全家人之精神支柱，竟因被告之嚴重過失行為而驟逝，致原
      告痛失老伴與慈母，爰依民法第一百九十一條之二、第一百九十二條第一項、
      第一百九十四條規定，請求被告給付原告甲○○精神慰撫金一百二十萬元、殯
      葬費四十三萬七千元，共計一百六十三萬七千元，給付原告戊○○、丁○○、
      乙○○、己○○、丙○○精神慰撫金各八十萬元。
三、證據：提出戶籍謄本一份、收據三份為證。
乙、被告方面：
一、聲明：求為判決駁回原告之訴及假執行之聲請。
二、陳述：對原告主張之事實無意見，之前曾與原告談過很多次賠償問題，但都談不
    攏。
    理  由
一、原告起訴主張被告庚○○於八十九年八月二十六日下午九時許，於飲酒後已達不
    能安全駕駛之程度（酒精濃度測定值為零點七二毫克），仍駕駛ＹＳ－一三九五
    號自小客車，沿高雄縣仕豐路由甲圍往橋頭方向行駛，行經仕豐路仕隆幹二十八
    號前，見前方有橋頭鄉公所垃圾車定點限時收取垃圾，人車匯集，竟未減速慢行
    反而超速行駛，適被害人李劉瑞雀以手推車載垃圾自對象五福巷走出，欲橫越仕
    豐路到垃圾車停放處傾到垃圾，為被告撞及，致李劉瑞雀因此受有胸腹部挫傷疑
    內出血、頭部外傷疑顱內出血，經送醫後不治死亡等情，業據其提出戶籍謄本、
    收據、相驗屍體證明書為證，並為被告所不爭執，且本件事故經送台灣省高屏澎
    區車輛行車事故鑑定委員會鑑定結果亦認庚○○駕駛小客車酒醉超速行駛為肇事
    原因，此有該會九十年二月十六日高屏澎鑑字第九００二０七號函所附意見書可
    稽，是原告主張之事實自堪信為真。
二、按汽車在使用中加損害於他人者，駕駛人應賠償因此所生之損害；又不法侵害他
    人致死者，對於支出殯葬費之人，亦應負損害賠償責任；再不法侵害他人致死者
    ，被害人之父、母、子、女及配偶，雖非財產上之損害，亦得請求賠償相當之金
    額。民法第一百九十一條之二、第一百九十二條第一項、第一百九十四條分別定
    有明文。本件被害人李劉瑞雀係因本件道路交通事故而發生死亡之結果，而被告
    就本件事故之發生既有如前所述之過失，則被害人之死亡與被告之過失行為間有
    相當因果關係，是以被告不法侵權行為足堪認定，從而原告本於侵權行為法則，
    請求被告賠償損害，於法有據，自無不合。茲所應審究者，厥為原告請求之各項
    金額是否允當，爰分述如次：
（一）殯葬費：按不法侵害他人致死者，對於支出殯葬費之人應負賠償責任，民法第
      一百九十二條第一項定有明文，原告甲○○主張其為李劉瑞雀支出殯葬費四十
      三萬七千元之事實，有其提出之收據三紙為証，經核除王晶鉉所開立之明細中
      所載項目牽亡歌之金額一萬二千元、電子琴七千元、八音古樂二萬二千元、西
      樂二萬元部分並非必要之喪葬費外，其餘項目計三十七萬六千元均係喪葬所必
      要，且為被告所不爭，應認為真實。
（二）慰藉金：按不法侵害他人致死者，被害人之父母子女及配偶，雖非財產上之損
      害，亦得請求賠償相當之金額，民法第一百九十四條訂有明文，查死者係原告
      甲○○之妻，原告戊○○、丁○○、乙○○、己○○、丙○○之母，發生此一
      事故自係人倫之悲情，精神上均應當受有相當之痛苦，爰斟酌原告甲○○老年
      喪偶、原告戊○○、丁○○、乙○○、己○○、丙○○中年喪母及兩造之身份
      地位等一切情狀，認為原告甲○○以五十萬元，原告戊○○、丁○○、乙○○
      、己○○、丙○○各以三十萬元為其計算慰藉金之標準，應為相當。
三、綜上所述，原告依據侵權行為法則請求被告賠償原告甲○○八十七萬六千元、原
    告戊○○、丁○○、乙○○、己○○、丙○○各三十萬元，及均自訴狀繕本送達
    翌日即九十年一月六日起至清償日止，按年息百分之五計算之利息，洵屬正當，
    應予准許，至於原告超過上述部分之請求於法無據，不應准許。
四、假執行之宣告：本判決原告勝訴部份，原告均陳明願供擔保請准為假執行之宣告
    ，核均無不合，應予准許，爰分別酌定相當之擔保金額宣告之，至原告敗訴部份
    ，其假執行之聲請自失所附麗，不應准許。
五、結論：原告之訴為一部有理由，一部無理由，應依刑事訴訟法第五百零二條第一
    項、第二項、第四百九十一條第十款、民事訴訟法第三百九十條第二項，判決如
    主文。
中      華      民      國    九十      年      三      月      三十    日
                              臺灣高雄地方法院刑事第四庭
                                  法  官  楊  國  祥
右為正本，係照原本作成，證明與原本無異。
如不服本判決，非對於刑事判決有上訴時，不得上訴，並應於送達後十日內，向本院
提出上訴狀。
                                  書記官  陳  怡  真
中    華    民    國      九十      年      三      月      三十 日


司法院資訊處製作；財團法人民間司法改革基金會備份。
